【裁判字號】    90,訴,238
【裁判日期】    900529
【裁判案由】    殺人未遂
【裁判全文】
臺灣屏東地方法院刑事判決                            九十年度訴字第二三八號
    公  訴  人  臺灣屏東地方法院檢察署檢察官
    被      告  乙○○
    指定辯護人  本院公設辯護人丙○○
右列被告因殺人未遂案件，經檢察官提起公訴（九十年度偵字第九五０號），本院判
決如左：
    主  文
乙○○殺人未遂，處有期徒刑年。扣案檳榔刀壹把沒收。
    事  實
一、乙○○於民國八十九年十二月十八日下午，與其表兄甲○○、同事鄭建福等人，
    在澎湖縣馬公市光榮里貿商十村對面員工休閒中心喝酒，至晚間八時許，甲○○
    突與鄭建福發生衝突，乙○○因勸架卻遭鄭某以盤子敲擊頭部，心生不滿，旋徒
    步至約一公里外之同市○○街二十九號玉晶五金行購買檳榔刀乙把返回，欲與鄭
    某理論，回程時又因鄭建福與甲○○在前開休閒中心前推打，乙○○見狀竟萌生
    殺人之犯意，趁機持預藏之檳榔刀朝鄭建福腰部、背部等人體重要部位連刺數刀
    ，致鄭建福受有右手腕一刀（六公分×一．五公分×一公分）、下背部三刀（五
    公分×０．五公分×五公分、五公分×０．五公分×五公分、五公分×一公分×
    十公分）及右腰部二刀（七公分×一公分×五公分、八公分×二公分×八公分）
    之深度刺裂傷，鄭某負傷勉力逃跑，詎乙○○仍持刀在後追趕約五十公尺後始因
    酒後體力不繼而作罷，嗣鄭建福因路人通知救護車即時送醫始倖免於死，乙○○
    隨後亦由甲○○陪同向警方自首，經警方扣得檳榔刀乙把。
二、案經澎湖縣警察局馬公分局報告臺灣澎湖地方法院檢察署偵辦後，呈請臺灣高等
    法院高雄分院檢察署令准移轉臺灣屏東地方法院檢察署檢察官偵查起訴。
    理  由
一、訊據被告乙○○固坦承有於右揭時、地持刀刺殺被害人鄭建福之事實，惟矢口否
    認有殺人之犯意，並於本院訊問時辯稱：伊與被害人鄭建福原係同事，復無深仇
    大恨，僅因酒後出手失衡，伊不知鄭建福傷得這麼重，當時因酒喝多了，對於這
    樣會不會殺死人，也沒有想那麼多云云。惟查，被告前揭犯罪事實，除經被害人
    鄭建福於警、偵訊及本院審理中指訴綦詳，復經證人甲○○證述在卷外，並有行
    政院衛生署澎湖醫院出院病歷摘要、全民健康保險轉診單、林義馨醫師診斷意見
    書、枋寮醫院診斷證明書各乙份，及現場平面圖乙紙、案發現場、血跡、兇刀照
    片八幀、被害人急救時傷口照片三幀，與扣案檳榔刀乙把在卷可憑。經查，扣案
    兇刀乃全新專供切用檳榔之利器，其堅硬、銳利對於人之生命、身體所能造成之
    危險極大，乃常人所能認識，猶非專程前往購置持用之被告所能諉為不知者；而
    依前開被害人受傷之部位及其傷勢觀之，被告不僅趁被害人與證人甲○○推打中
    不及抵禦、防備之瞬間，迅速刺殺數刀，且下手部位均集中於背部、腰部等人體
    重要器官集中處，其深度猶達五至八公分深，均足以貫穿人體脂肪、肌肉等組織
    而傷及內臟，而本件依前開卷附澎湖醫院林義馨醫師診斷意見書意旨，猶確有傷
    及腹內器官及造成內出血之虞。凡此足見被告為前揭犯行時，其下手之猛，殺意
    之堅，對於其行為顯足以危及被害人鄭建福之生命，不僅認識明確，猶有意欲至
    明，斷非酒後失態云云所能諉飾。是本件被告犯行應堪認定，應依法論科。
二、核被告乙○○所為，係犯刑法第二百七十一條第二項、第一項之殺人罪未遂，應
    依刑法第二十六條規定減輕其刑。被告於犯罪後於有偵查權之機關知悉前，即自
    行向警方表明為犯罪人並接受裁判，此觀卷附澎湖縣馬公分局刑事案件報告書及
    解送人犯報告書意旨自明，為對未發覺之犯罪自首而接受裁判，應依刑法第六十
    二條前段自首之規定，減輕其刑。爰審酌被告僅因酒後細故，即萌殺意，及其智
    識程度、犯罪後態度等一切情狀，量處如主文所示之刑。扣案檳榔刀乙把為供犯
    罪所用之兇器，並為被告所有，依法併予宣告沒收。
據上論斷，應依刑事訴訟法第二百九十九條第一項前段，刑法刑法第二百七十一條第
第二項、第一項、第二十六條、第六十二條前段、第三十八條第一項第二款，判決如
主文。本案經檢察官蔣忠義到庭執行職務
中       華     民      國      九十     年      五    月    二十九    日
                                      臺灣屏東地方法院刑事第二庭
                                          審判長法  官  吳永宋
                                                法  官  郭書豪
                                                法  官  陳松檀
右正本證明與原本無異。
對於本判決如有不服應於收受送達後十日內向本院提出上訴書狀上訴於台灣高等法院
高雄分院並按他造當事人之人數附具繕本。
                                                書記官  張福山
中      華      民      國    九十      年      五    月    二十九    日
附錄本案論罪科刑法條：
中華民國刑法第二百七十一條
 (普通殺人罪)
殺人者，處死刑、無期徒刑或十年以上有期徒刑。
前項之未遂犯罰之。
預備犯第一項之罪者，處二年以下有期徒刑。


司法院資訊處製作；財團法人民間司法改革基金會備份。
